臺灣士林地方法院交通事件裁定　　　　　　　　　　　九十三年度交聲字第十九號
　　原處分機關　臺北巿交通裁決所
　　受 處分 人
　　即 異議 人　甲○○
右列受處分人因違反道路交通管理處罰條例案件，對於臺北市交通事件裁決所中華民
國九十二年十一月十九日所為之處分（原處分案號：北市裁三字第裁二二－ＡＣＬ五
○○五三三號)，聲明異議，本院裁定如左：
    主  文
異議駁回。
    理  由
一、按道路交通安全規則第一百零二條第一項第二款規定，汽車（依道路交通安全規
    則第二條第一項第一款規定，本規則所用之名詞『汽車』包括機器腳踏車）行至
    無號誌之交岔路口，支線道車應讓停讓幹線道車先行，又未劃分幹、支線者，如
    同為直行車，左方車應暫停讓右方車先行，而支線道車不讓幹線道車先行，或兩
    線均為幹線道或支線道時，左方車不讓右方車先行者，處新臺幣（下同）六百元
    以上一千八百元以下罰鍰，並記違規點數一點，道路交通管理處罰條例第四十五
    條第九款及同條例第六十三條第一項第一款均有明文。且按道路交通管理處罰條
    例及道路交通安全規則有關「讓車」之規定，旨在確認行車順序及劃分道路路權
    ，以維護交通往來之安全。故所謂「讓」，當指車輛駕駛人必須將車輛暫停，待
    有路權之他車輛駕駛人通過，安全無虞時，始能再繼續通行之謂。以此解釋交岔
    路口左方車應讓右方車先行規定之旨，左方車在遇前方交岔路口時，除應先暫停
    於同車道與交叉路口最靠近同向車道之垂直線（下稱停止線）後方，讓右方車先
    行通過外，在駛進路口跨越道路之過程中，也須隨時注意右方車之車況，作停讓
    之準備。至關於幹支線之區○○○○路口大小或巷弄門牌為判斷標準，依道路交
    通標誌標線號誌設置規則第五十九條、第一百七十二條、第一百七十七條、第二
    百十一條，已有幹支道依不同道路交通設施設置之原則，交岔路口若設有閃光紅
    燈或「讓」、「停」等標誌、標線之道路應為支線道，設有閃光黃燈或未設上述
    相關標誌、標線道路應為幹線道，合先敘明。
二、原處分意旨略以：異議人即受處分人甲○○於九十二年八月十五日十二時三十分
    許，駕駛車號ＡＹＧ－五七五號重型機車沿忠誠路一段一七三巷由北往南方向行
    駛至肇事處，前車頭與沿德行東路一九○巷由西往東方向行駛之車號ＣＩＦ－○
    ○一號重型機車前車頭撞及而肇事，經警舉發「兩線均為支線道，左方車未讓右
    方車先行」違規，嗣經原處分機關即臺北巿交通裁決所依上開規定及違反道路交
    通管理事件統一裁罰標準及處理細則等規定，於九十二年十一月十九日裁處受處
    分人罰鍰一千八百元整，並依同條例第六十三條第一項第一款規定，記違規點數
    一點。
三、聲明異議意旨略以：異議人於前揭時、地行經肇事十字巷口，本人為右方車，按
    「道路交通管理處罰條例」第四十條第一項第九款：「支線道車不讓幹線道車先
    行，或兩線均為幹線道或支線道時，左方車不讓右方車先行者處新臺幣六百元以
    上一千八百元以下罰鍰」，惟該項第一款亦明載：「不按遵行之方向行駛者」，
    處罰之；遵行方向為何？按交通安全規則第九十九條：「機器腳踏車行駛之車道
    及轉彎，應依標誌或標線之規定行駛；無標誌或標線者，依左列規定行駛：一、
    在未劃分快慢車道之道路，得在最外側二車道行駛；單行道得在最左、右側車道
    行駛」。從雙方受損照片觀之，本人為右側車身受損，且受損嚴重（照片如附件
    ，當時警方亦照攝雙方受損情形，可調出比對），對方為正前方受損，明顯為本
    人受撞（若為本人撞人，因車身直行，右側不可能撞擊對方正前方，即使擦撞，
    受損亦不可能如此嚴重，且以受撞力度觀之，對方必為超速行駛撞擊本人側面）
    ，若本人剛駛出巷口被撞，顯見係對方不遵守同項第一款之：「不按遵行之方向
    行駛者」而逆向行駛；若已過路中央，按交通安全規則第一○二條第一項第六款
    之精神（轉彎車應讓直行車先行。但直行車尚未進入交岔路口，而轉彎車已達中
    心處開始轉彎，直行車應讓轉彎車先行。），可推之，當左方車進入交岔路口者
    ，右方車應讓左方車先行，左方車亦無所謂爭道問題，自不會觸犯該條例。故「
    並非本人爭道」，而係對方「不遵守交通安全規則」，爰依法聲明異議等語。
四、經查，本件肇事地點即臺北市○○路○段一七三巷與德行東路一九○巷交岔口，
    在交岔口並未設置有劃分支線道或幹線道之標誌、標線或號誌，且異議人所騎乘
    之重型機車係屬直行之左方車之情，有臺北市政府警察局士林分局交通分隊Ａ３
    類道路交通事故調查報告表一紙、交通事故談話紀錄表二紙及道路交通事故照片
    六幀在卷可稽，則該交岔路口既屬於未劃分幹、支線道者，揆諸前揭說明，異議
    人既屬直行之左方車，自應讓屬直行之案外人李水竹駕駛之右方車先行。異議人
    認己車方向為右方車等情，顯有誤會。又異議人雖辯稱其時已過巷口中心線，才
    被對方車輛碰撞，不能認係左方車未讓右方車先行云云，惟依卷附現場違規照片
    ，可見異議人車輛之右前車頭裂痕，案外人李水竹之車輛則為前車頭處裂痕，此
    為二車之撞擊點，衡諸常理，倘果如異議人聲明謂其車輛已通過路口中線，則其
    與對方車輛撞擊之處，應是在其車輛之後側車身或車尾而非前車頭處，況依前開
    說明，案外人李水竹之車輛對異議人而言，係擁有先行路權之右方車，異議人原
    應於停止線暫停讓案外人李水竹之車輛先行，且仍應在跨越道路行進過程中，隨
    時注意右方車車況，作停讓之準備，乃疏未注意而未確認右方車是否已通過而安
    全無虞，即貿然行駛，縱先爭行通過交岔路口中心線，僅適反足以證明異議人未
    採取停讓措施，方會較右方車先行進入路口之不當，尚不能解免異議人該違規之
    事實。再者，異議人本應研判該車之車速、距離確為安全時始可駛入交叉路口，
    否則，任何無路權之人儘可恣意與有優先路權者爭道，若肇事則以是有路權者追
    撞或碰撞為由卸責，則交通安全規則所規範優先路權之行車秩序將喪失殆盡。依
    現場圖所示，本件肇事巷口僅約八點米寬，依異議人所陳其當時時速約二十公里
    ，則事實上其只需二秒即可通過該路口，是本件肇事地點雖在巷口中央處，但異
    議人苟有研判右方來車之車速、距離確為安全時才駛入交叉路口，應不致肇事，
    可見本件二車發生碰撞，異議人確有未禮讓有路權之右方車先行之違規，異議人
    上開所辯，要無可採。又異議人指摘對方車輛有「不按遵行之方向行駛」逆向行
    駛之違規事實云云，惟查案外人李水竹之車輛所行駛之上開路段，為一般巷弄之
    道路，亦無設有單行道之標誌，是案外人李水竹並無逆向行駛之情形至明，異議
    人上開所辯，顯屬無據。
五、綜上所陳，異議人有左方車未讓右方車先行之交通違規甚明，其所辯均無足採。
    原處分機關據以援引首揭規定，裁處罰鍰一千八百元，併記違規點數一點，並無
    不當。本件聲明異議為無理由，應予駁回。
據上論斷，應依道路交通案件處理辦法第十九條，裁定如主文。
中     華     民     國    九十三    年      四       月     二十一     日
                                    臺灣士林地方法院交通法庭
                                        法　官 許 辰  舟
右正本證明與原本無異。
如不服本裁定，應於送達後五日內，向本院提出抗告狀。
                                        書記官 蘇  彥  宇
中　　　華　　　民　　　國　　九十三　　年　　　四　　　月　　二十七　　日
